臺灣高等法院刑事判決
109年度上易字第1340號
上  訴  人  
即  被  告  徐允斌
選任辯護人  廖駿豪律師(法扶律師)          
上列上訴人因妨害自由案件，不服臺灣新北地方法院於中華民國
109年5月29日所為109年度訴字第90號第一審判決（起訴案號：
臺灣新北地方檢察署108年度偵字第12680號），提起上訴，本院
判決如下：
    主  文
原判決撤銷。
徐允斌共同犯恐嚇危害安全罪，累犯，處拘役參拾日，如易科罰
金，以新臺幣壹仟元折算壹日。
    事  實
一、徐允斌於民國108年1月29日上午11時37分許，搭乘由朱景祥
    （原審另行審結）駕駛車牌號碼000-0000號自用小客車，沿
    國道1號高速公路由南往北行駛，至北向36.9公里至34.5公
    里處（位於新北市泰山區），因與康維義所駕駛之車牌號碼
    000-00號營業大客車（下稱公車）發生行車糾紛，心生不滿
    ，於同日上午11時39分許，見康維義將公車駛離高速公路，
    停放在國道1號高速公路北向高公局出口匝道公車停靠站牌
    前，竟與徐允斌共同基於恐嚇危害安全之犯意聯絡，各持鋁
    製球棒1支（未扣案）下車，走向亦下車之康維義，均貼近
    在康維義身旁，由朱景祥對其大聲咆哮，徐允斌則以「你很
    大尾」等語指責，而營造隨時可能持球棒攻擊康維義之態勢
    ，以此加害身體之事恐嚇康維義，使康維義心生畏懼，致生
    危害於安全。嗣因康維義報警處理，始為警循線查悉上情。
二、案經康維義訴由內政部警政署國道公路警察局第一公路警察
    大隊移送臺灣新北地方檢察署檢察官偵查起訴。
    理  由
壹、證據能力：
　　本院認定事實所引用具傳聞性質之各項供述證據，檢察官、
    被告及辯護人於本院準備程序時均同意作為證據，且迄本院
    言詞辯論終結前均未聲明異議，復查無該等證據有違背法定
    程序取得或顯不可信之外部情狀，依刑事訴訟法第159條之5
    規定，均有證據能力。另本院認定事實所引用之非供述證據
    ，查無證據足認係公務員違背法定程序所取得，亦無顯不可
    信或不得作為證據之情形，經本院於審判期日依法進行調查
    提示，亦均有證據能力。
貳、實體方面：
一、認定事實所憑之證據及理由：
　　上揭事實，業據上訴人即被告徐允斌於本院審理時坦承不諱
    （本院卷第87頁），核與告訴人康維義於警詢及偵訊時之指
    訴情節（偵卷第75至84頁、123至125頁）相合，且有共犯朱
    景祥於警詢及偵訊之供述（偵卷第13至21頁、131至136頁）
    可參，並有車輛詳細資料報表（偵卷第91至93頁）、行車紀
    錄畫面翻拍照片（偵卷第95至113頁）、原審勘驗筆錄及所
    附報告、錄影畫面截圖（原審卷第114頁、117至133頁）在
    卷可稽，足認被告之自白與事實相符。從而，本案事證明確
    ，被告犯行堪以認定。
二、論罪科刑及撤銷改判之理由：
　㈠被告行為後，刑法第305條固於108年12月25日修正公布，同
    年月27日生效施行，惟僅調整罰金數額之規範方式(修正前
    條文定為「3百元」，並依刑法施行法第1條之1第2項前段提
    高30倍為9千元；修正後則逕定為「9千元」)，其犯罪構成
    要件及處罰內容實質上均無變動，不生新舊法比較適用問題
    ，而應依一般法律適用原則，逕適用修正後之現行規定，合
    先敘明。
　㈡按刑法所謂恐嚇，指凡一切言語、舉動足以使人生畏怖心者
    均屬之，而該言語或舉動是否足以使他人生畏怖心，應依社
    會一般觀念衡量之（最高法院73年度台上字第1933號判決意
    旨參照）。又刑法第305條之恐嚇，係僅以通知加害之事使
    人恐怖為已足，不必果有加害之意思，更不須有實施加之行
    為（最高法院75年度台上字第5480號判決意旨參照）。本案
    被告與共犯朱景祥各持鋁製球棒1支，貼近在告訴人身旁，
    並由朱景祥對其大聲咆哮、被告出言指責，顯在營造隨時可
    能持球棒攻擊告訴人之態勢，依社會一般觀念足以使人心生
    畏怖，縱嗣未下手加害，無礙恐嚇之成立。是核被告所為，
    係犯刑法第305條之恐嚇危害安全罪。就上開犯行，被告與
    朱景祥間有犯意聯絡及行為分擔，為共同正犯。
　㈢被告前因犯於夜間在公眾得出入之場所非法持有刀械罪，經
    臺灣新北地方法院以107年度簡字第1號判處有期徒刑2月確
    定，已於107年4 月20日易科罰金執行完畢等情，有本院被
    告前案紀錄表可憑，其於有期徒刑執行完畢後5年內，故意
    再犯本案有期徒刑以上之罪，構成累犯。又司法院釋字第77
    5號解釋，依解釋文及理由之意旨，係指構成累犯者，不分
    情節，一律加重最低本刑，於不符合刑法第59條所定要件之
    情形下，致生行為人所受之刑罰超過其所應負擔罪責之個案
    ，不符罪刑相當原則、比例原則。於此範圍內，在修正前，
    為避免發生上述罪刑不相當之情形，法院就該個案應裁量是
    否加重最低本刑。依此，該解釋係指個案應量處最低法定刑
    、又無法適用刑法第59條在內減輕規定之情形，法院應依此
    解釋意旨裁量不予加重最低本刑。考量被告前所犯之罪之罪
    質，對於社會治安、人民身體安全已生相當危害，竟於受有
    期徒刑之執行完畢後仍不知警惕，僅因細故，即悍然夥同共
    犯朱景祥分持鋁棒實行本案犯罪，難謂無特別惡性及對刑罰
    反應力薄弱情事，依其累犯及犯罪情節，並無上開解釋所指
    應不予加重最低本刑以符合罪刑相當原則之情形，所犯上開
    之罪，自應依刑法第47條第1項規定加重其刑。
　㈣原審論罪科刑，固非無見。惟查：被告於本院審理期間，已
    與告訴人康維義成立和解，告訴人且表明願意原諒被告，並
    請本院對被告從輕量刑等語，有本院準備程序筆錄、和解筆
    錄可稽（本院卷第57頁、本院卷第77頁），原量刑基礎已生
    變動，原審未能斟酌及此，致所為量刑稍嫌過重，難認允當
    。被告上訴意旨，指摘原判決之量刑過重，為有理由，自應
    由本院撤銷改判之。爰審酌被告不思以理性方式解決行車糾
    紛，僅因細故，即悍然夥同共犯朱景祥分持鋁棒實行本案犯
    罪，堪認性格暴戾，惟念其於本院審理時已坦承犯行，並與
    告訴人成立和解，取得告訴人之原諒，並考量其犯罪之動機
    、目的、手段、對於告訴人所生危害，兼衡其領有輕度身心
    障礙證明（本院卷第27頁）及教育程度、工作收入情形、家
    庭生活情況（本院卷第88頁）等一切情狀，量處如主文第二
    項所示之刑，並諭知易科罰金之折算標準。
　㈤被告持以犯罪之球棒1支，為朱景祥所有之物，並未扣案，無
    證據足認目前為被告所持有支配，難認係被告所有之物，爰
    不於本案宣告沒收，附此敘明。
據上論斷，應依刑事訴訟法第369條第1項前段、第364條、第299
第1項前段，刑法第28條、第305條、第47條第1項、第41條第1項
前段，刑法施行法第1條之1第1項，判決如主文。
本案經檢察官楊景舜提起公訴，檢察官黃建麒到庭執行職務。
中　　華　　民　　國　　109 　年　　9 　　月　　30　　日
              　　刑事第六庭    審判長法　官  劉方慈
                                      法　官  許曉微
                                      法　官  朱嘉川
以上正本證明與原本無異。
不得上訴。
                                      書記官  尤朝松 
中　　華　　民　　國　　109 　年　　9 　　月　　30　　日
附錄本案論罪科刑法條全文：
中華民國刑法第305條
以加害生命、身體、自由、名譽、財產之事恐嚇他人，致生危害
於安全者，處2年以下有期徒刑、拘役或9千元以下罰金。